臺灣高等法院民事判決　　　　　　　　93年度重家上字第16號
上　訴　人
即被上訴人　乙○○
上　訴　人　丙○○
訴訟代理人　江松鶴律師
被　上訴人
即　上訴人　甲○○
訴訟代理人　張宜暉律師
上列當事人間給付票款等事件，兩造對於中華民國93年 8月27日
臺灣桃園地方法院92年度家訴字第27號第一審判決各自提起上訴
，上訴人乙○○、丙○○並為訴之追加，本院於94年 6月28日言
詞辯論終結，判決如下：
    主  文
原判決命上訴人甲○○給付部分及該部分假執行之宣告，暨命甲
○○負擔訴訟費用之裁判均廢棄。
上開廢棄部分，被上訴人乙○○在第一審之訴及假執行之聲請均
駁回。
上訴人乙○○、丙○○之上訴及追加之訴駁回。
第一審訴訟費用關於命甲○○負擔部分及第二審訴訟費用關於甲
○○上訴、乙○○上訴及追加之訴部分由乙○○負擔。第二審訴
訟費用關於丙○○上訴及追加之訴部分，由丙○○負擔。
    事  實
甲、上訴人即被上訴人乙○○方面：
壹、聲明：
一、原判決關於駁回上訴人乙○○在第一審其餘之訴及該部分假
    執行之聲請暨命負擔訴訟費用部分之裁判均廢棄。
二、上開廢棄部分，被上訴人甲○○應再給付上訴人乙○○新台
    幣（下同） 110萬元，及自起訴狀繕本送達之翌日起至清償
    日止，按周年利率百分之5計算之利息。
三、駁回對造甲○○之上訴。
貳、陳述：除與原判決記載相同者外，補稱略以：
一、有關甲○○應給付110萬元部分：追加依票據法第22條第4項
    規定請求。
二、上訴人甲○○既已同意將出售土地價款按期給付予乙○○等
    兄弟姊妹，且上訴人甲○○確已給付大部分款項予乙○○之
    事實，縱使兩造間並未另立同意書，惟對兩造間贈與契約之
    效力亦不生影響。
參、證據：除援用原審提出者外，補提彰化銀行埔心分行存摺存
    款帳戶資料查詢明細表影本二件、世聯倉運股份有限公司股
    東名冊影本二件、開會通知單影本一件、會議記錄影本四件
    為證，並聲請調閱87年至89年間00000000000- 0支號01之存
    摺存款帳戶資料查詢明細表、調世聯倉運股份有限公司89年
    度之股東名冊、命世聯倉運股份有限公司提出其89年度之股
    東名冊，及聲請訊問證人黃可依、高藝庭。
乙、上訴人丙○○方面：
壹、聲明：
一、原判決不利於上訴人丙○○部分廢棄。
二、被上訴人甲○○應給付上訴人丙○○ 500萬元，及自起訴狀
    繕本送達之翌日起至清償日止，按周年利率百分之 5計算之
    利息。
三、請准上訴人提供現金或等值之銀行可轉讓之定期存款單為擔
    保宣告假執行。
貳、陳述：除與原判決記載相同者外，補稱略以：
一、追加依票據法第22條第4項規定請求。
參、證據：除援用原審提出者外，補提彰化銀行埔心分行存摺存
    款帳戶資料查詢明細表影本一件為證，並聲請向彰化銀行埔
    心分行調閱87年至89年間00000000000- 0支號01之存摺存款
    帳戶資料查詢明細表及聲請訊問證人黃可依。
丙、被上訴人即上訴人甲○○方面：
壹、聲明：
一、原判決不利於上訴人甲○○部分廢棄。
二、右廢棄部分，被上訴人乙○○於第一審之訴及其假執行之聲
    請均駁回。
三、駁回對造乙○○、丙○○之上訴。
四、如受不利判決，請准預供擔保免為假執行。
貳、陳述：除與原判決記載相同者外，補稱略以：
一、乙○○請求甲○○給付110萬元部分：
    若黃煥成對甲○○真有此1000萬元債權亦應屬黃煥成繼承人
    全體公同共有，乙○○單獨據以起訴請求，於法不合。
二、乙○○請求甲○○給付122萬3356元部分：
１、乙○○所提出之證據，皆無法證明兩造間有贈與契約存在。
２、訴外人黃媛據以請求者係黃媛與甲○○間之贈與契約，此贈
    與契約效力並非當然及於被上訴人乙○○。
三、丙○○請求甲○○給付500萬元部分：
    黃可依證詞前後不同，更弄錯父、母親去世時間（兩造母親
    係於88年9月間過世，兩造父親則於89年3月14日過世，黃可
    依豈會於母親過世的第2年的夏天陪父親看診），與丙○○2
    人對債權分配書書立時間及過程，證詞皆不相符，黃可依之
    證詞及丙○○之主張顯有疑義。
參、證據：援用原審提出者。
    理  由
一、
(一)、上訴人乙○○、丙○○於原審分別依票據關係請求上訴人甲
    ○○給付110萬元及利息、500萬元及利息，於本院追加依票
    據法第22條第 4項規定請求，核與民事訴訟法446條、第255
    條笫1項第2款規定無違，應予許可。
(二)、上訴人乙○○於原審主張依贈與關係請求上訴人甲○○給付
     122萬3356元及利息，其陳述略謂「黃煥成出售信義路土地
    所得之價款，由甲○○保管，乙○○應分得2133萬3336元，
    乙○○已領得2010萬9980元，甲○○尚應給付 122萬3356元
    」；「甲○○未經黃煥成同意，將黃煥成所有坐落信義區土
    地二筆擅自出賣，謀取價金…，經父親知悉命甲○○須將賣
    地價金分配予各弟妹…」（見原審卷第205-207頁）；「（
    問：土地售款部分是根據何法律關係請求？）贈與是爸爸贈
    與九個小孩子，是我應該分配到的部分」（見原審卷第 169
    頁）。於本院先主張「贈與人是我父親，我是受贈人」（見
    本院卷第74頁），「賣土地的價款贈與契約當事人是我父親
    黃煥成和我。原審准許的 123萬3300餘元，是根據這個贈與
    契約請求的」（見本院卷第90頁），復謂「爸爸叫甲○○給
    我原證三這些錢，甲○○也同意，」（見本院卷第 197頁、
    第 279頁）、「上訴人（甲○○）既已同意將前開賣土地價
    款按期給付予被上訴人（乙○○）等兄弟姊妹，且上訴人確
    已給付大部分款項予被上訴人之事實，縱使被上訴人與上訴
    人間並未另立同意書，惟對被上訴人與上訴人間之前開贈與
    契約之效力亦不生影響」（見本院卷第 280頁）。是堪認上
    訴人乙○○於原審係主張依黃煥成與乙○○間之贈與契約請
    求；於本院另主張依甲○○與乙○○間之贈與契約請求，核
    係補充法律上之陳述，與民事訴訟法446條、第256條規定無
    違，合先敘明。
二、上訴人乙○○主張(一)、兩造為兄弟，上訴人甲○○為家中長
    子，因生意需要常向父親黃煥成借款，甲○○曾簽發發票日
    為89年10月5日，票號NA0000000號，面額1000萬元支票乙紙
    ，交予黃煥成。嗣黃煥成於89年 3月14日死亡，該借款債權
    、支票票據權利由兩造及其他姊妹共 9人繼承，每人應繼分
    為九分之一，故甲○○應給付乙○○110萬元。 (二)、又甲○
    ○未經黃煥成同意，擅自出售坐落臺北市○○區○○段 5小
    段41-5及41-15地號 2筆土地，所得價款2億9499萬8000元，
    經黃煥成知悉後命甲○○須將賣地價金分配予各弟妹，甲○
    ○亦同意，乙○○應分得2133萬3336元，甲○○已給付2010
    萬9980元，甲○○尚應給付 122萬3356元。爰依借款、票據
    、利益償還請求權、繼承及贈與法律關係請求上訴人甲○○
    給付232萬3356元及自起訴狀繕本送達翌日起按年息百分之5
    計算之利息。
    上訴人丙○○主張其係黃煥成之子媳，甲○○因生意需要向
    黃煥成借款2600萬元，遂簽發發票日89年3月20日、票號NA0
    000000號，面額2600萬元支票予黃煥成。黃煥成於生前將其
    對甲○○之該2600萬元借款債權、票款請求權，分配（讓與
    ）予訴外人黃女容等 6人各300萬元，分配予丙○○500萬元
    ，丙○○並以原審準備書狀之送達作為債權讓與及票款給付
    之通知，另依票據法第22條第4項規定，請求甲○○給付500
    萬元及利息等語。
    上訴人甲○○對其曾簽發上開面額1000萬元、2600萬元二紙
    支票予黃煥成之情不爭執，但辯以黃煥成生前欠伊三紙票款
    面額（分別為2000萬、1000萬及1000萬）共計4000萬元，上
    開票據債務已於黃煥成生前相互抵銷消滅，黃煥成並同意不
    將上開二紙支票兌現，甲○○亦不得將持有之黃煥成簽發之
    三紙支票提示付款。乙○○主張基於繼承黃煥成1000萬元債
    權，惟黃煥成遺產尚未經分割，該1000萬元債權應屬全體繼
    承人公同共有，乙○○單獨起訴，其當事人不適格。否認向
    黃煥成借款1000萬元，乙○○應負舉證之責。又系爭票據權
    利已罹消滅時效，其得行使抗辯權，拒絕給付，上訴人乙○
    ○應證明其受有利益。否認曾給付乙○○出售土地價款，乙
    ○○未能舉證證明「系爭土地原土地所有權人為黃煥成而交
    由甲○○保管」，「上開二筆土地由黃煥成所有並出售，出
    售後價金由甲○○保管」，「乙○○與甲○○間有贈與契約
    存在」，甲○○與黃嬡、黃可依間之同意書與乙○○無涉等
    語。。上訴人丙○○所稱之2600萬元債務，業經黃煥成與甲
    ○○協議，與黃煥成另積欠甲○○4000萬元債務相互抵銷，
    甲○○既未積欠黃煥成系爭2600萬元債務，丙○○自無可能
    本於借款及債權讓與關係請求，又票據權利已罹一年之消滅
    時效，其得行使抗辯權，拒絕給付，上訴人丙○○應證明其
    受有利益。否認丙○○所提債權分配書影本為真正，亦否認
    曾收受該債權分配書原本等語。
    （原審就乙○○請求部分，命甲○○應給付 122萬3356元（
    出售土地款）及遲延利息，駁回乙○○其餘請求。就丙○○
    請求部分為丙○○敗訴之判決。兩造各自就其敗訴部分提起
    上訴。）
三、茲就上訴人乙○○之主張是否有理由，審酌如次：
(一)、上訴人乙○○主張甲○○因向黃煥成借款而簽發上開票號NA
     0000000號，面額1000萬元支票乙紙予黃煥成。黃煥成於89
    年 3月14日死亡，該借款債權、支票票據權利由兩造及其他
    姊妹共 9人繼承，爰依借款、票據、利益償還請求權、繼承
    等法律關係請求上訴人甲○○給付 110萬元及遲延利息等語
    。上訴人甲○○則以上開情詞置辯。經查：
１、上訴人乙○○主張系爭面額1000萬元支票係甲○○向黃煥成
    借款而簽發交予黃煥成。則縱黃煥成對甲○○確有系爭1000
    萬元之借款債權，或票據權利，或利益償還請求權。惟不論
    係黃煥成對甲○○之借款債權，抑持票人黃煥成對發票人甲
    ○○之票據權利，或利益償還請求權，於黃煥成亡後，係由
    黃煥成全體繼承人繼承。
２、按繼承人有數人時，在分割遺產前，各繼承人對於遺產全部
    為公同共有，民法第1151條定有規定。而黃煥成之繼承人除
    甲○○、乙○○，尚有黃女容、黃富琴、黃媛（即黃春媛）
    、黃春月、黃可依（原名黃美玉）、黃美玉、黃愛玉等人，
    為兩造所不爭執，並有黃可依、黃媛筆錄可參。又黃煥成之
    遺產迄未分割，為上訴人乙○○所是認（參見本院卷第 290
    頁），則系爭黃煥成對甲○○之債權應為黃煥成之全體繼承
    人公同共有。而數人有同一債權，而其給付不可分者，各債
    權人僅得請求向債權人全體為給付，債務人亦僅得向債權人
    全體為給付，民法第293條第1項定有規定。本件上訴人乙○
    ○請求甲○○向路其一人為給付，於法不合，為無理由，應
    予駁回。
(二)、上訴人乙○○主張黃煥成命甲○○將出售信義段 5小段41-5
    及41-15地號2筆土地價款予各弟妹，甲○○亦同意，乙○○
    應分得2133萬3336元，甲○○已給付2010萬9980元，甲○○
    尚應給付 122萬3356元，爰依黃煥成與乙○○間之贈與契約
    及甲○○與乙○○間之贈與契約請求上訴人甲○○給付上開
    金額及利息。上訴人甲○○則以上開情詞置辯。
１、按債權契約其效力僅及於契約當事人。從而上訴人乙○○主
    張依黃煥成與乙○○間之贈與契約請求上訴人甲○○給付系
    爭售地款123萬3356元，自無理由，不應准許。
２、
、上訴人乙○○以原證2分配明細表、3付款明細表（原審卷第
    29、30頁）主張兩造間有贈與契約，並謂原證2、3係證人高
    藝庭依甲○○之意旨製作，原證3之「91. 5.15.60萬元」及
    「應付未付0000000」二行字係其書寫（見本院卷第197頁、
    205頁、 75頁），甲○○已以現金給付其一千餘萬元（見本
    院卷第 170頁），付款明細表內的金額都是證人高藝庭付伊
    的（見本院卷第243頁），伊以其中之0000000元出資成為世
    聯倉運股份有限公司（下稱世聯公司）股東，並提出上證 3
    世聯公司股東名冊為據（見本院卷第197頁、207頁），另謂
    甲○○與黃可依間立有同意書，黃可依可證明等語（見本院
    卷第171頁）。
、
I、查證人高藝庭於本院結證原審卷第29、30頁之原證2、3非其
    製作，其未見過，亦未替甲○○轉錢予乙○○等語（見本院
    卷第 243頁）。是上訴人乙○○主張原證2、3係甲○○指示
    高藝庭製作，及甲○○已給付伊如原證 3付款明細所載數額
    乙節，已難認為真正。
II、證人黃可依（原名黃美玉）於原審證述「（問：你看過乙○
    ○提出之證物2、3這張分配表？）這張是從世聯公司他們列
    出來的，列這張是每個小孩子可拿多少錢，這是根據我父親
    的意思，…證物 3部分，應該是乙○○的，可是細節我不清
    楚。」等語（見原審卷第133頁）。於本院證述「84. 5年間
    ，黃煥成要我去打聽是否有人要買信義計畫區的土地，建設
    公司與我接觸說那塊土地早就被賣掉了，我父親知道大怒，
    去找甲○○來才知道土地賣掉，其中得款的二億要分給九個
    小孩包括甲○○，錢在甲○○那裡，要甲○○給我們，甲○
    ○也同意，但是他各個擊破，…原審卷29頁證物 2我也有一
    張，這是乙○○給我的，是世聯公司的會計做的…這張就是
    二億分配表，…有同意書的只有我和黃春媛二人，…」等語
    （見本院卷第172頁）。是依證人黃可依所述原證2分配明細
    表係由乙○○交付伊，其稱原證 2係世聯公司會計製作，應
    係聽乙○○所述，且證人稱出售土地價款之2億元要分給9個
    小孩，何以原審卷第29頁證物 2分配明細表上卻另有葉政、
    黃培中、黃明中及黃徐秀貞之名？是自難以黃可依上述證言
    認甲○○同意贈與乙○○如原證2分配表所示之金額。
III、另查證人黃可依提出甲○○出具之同意書，其製作日期為90
    年 3月12日，見證人為乙○○，內容略謂甲○○同意支付黃
    可依票據三紙票面金額合計1200萬元（見本院卷第 176頁）
    。而上訴人乙○○提出之原證 2分配明細表，黃可依部分合
    計為1933萬3333元，已開立支票為1300萬元，與黃可依提出
    之甲○○同意書上所載之應給付之票據金額為1200萬元不符
    。況乙○○為上開同意書之見證人，若果甲○○同意贈與伊
    出售土地價款，何以乙○○不請甲○○出具同意書？是依該
    同意書內容亦無從證明甲○○同意將出售信義區土地價款，
    其中2億元分配（贈與）予九兄妹。
Ⅳ、上訴人乙○○提出上蓋有經濟部商業司圓戳之世聯公司股東
    名冊，謂其於增資前總股數及增資後總股數均為627998股，
    增資後資本額為0000000元（見本院卷第207頁）。經向經濟
    部商業司查詢世聯公司89年度之股東名冊，據復「本部無該
    公司股東變動情形之股東名冊，請逕洽該公司提供」，有經
    濟部中部辦公司94.3.31經（94）中辦三字第09401687870號
    書函可稽（見本院卷第 214頁），又經濟部中部辦公室檢附
    之世聯公司89.11.27變更登記表，乙○○之持有股數為6709
    93股（見本院卷第 217頁），亦與乙○○提出之上開股東名
    冊不符，是乙○○稱其以甲○○給付之出售土地價款其中00
    00000元出資成為世聯公司股東乙節，亦難認與事實相符。
、依上所述，上訴人乙○○所舉證據尚無從證明甲○○同意將
    出售土地價款分配予乙○○2133萬3336元，甲○○已給付20
    10萬9980元，甲○○尚應給付 122萬3356元等情，從而乙○
    ○主張依甲○○與乙○○間之贈與契約請求甲○○給付 122
    萬3356元及利息，亦屬無據，不應准許。
四、上訴人丙○○主張甲○○因生意需要向黃煥成借款2600萬元
    ，遂簽發票號NA0000000號，面額2600萬元支票予黃煥成。
    黃煥成於生前將其對甲○○之該2600萬元借款債權、票款請
    求權，分配予（債權讓與）丙○○ 500萬元，丙○○並以原
    審準備書狀之送達作為債權讓與及票款給付之通知，另依票
    據法第22條第4項規定，請求甲○○給付500萬元及利息等語
    。上訴人甲○○則以上開情詞置辯。經查：
(一)、
１、上訴人丙○○於原審提出之黃煥成手扎（原審卷第 173頁、
    本院卷第99頁），其上記載情形為「世聯87.0 00000000」
    ，上訴人甲○○謂與伊無關（見本院卷第 170頁），是即難
    依此認甲○○對黃煥成負有2600萬元借款債務。
２、上訴人丙○○提出債權分配書影本乙紙（本院卷第66頁）主
    張該分配書係黃煥成書寫，黃煥成生前將其對甲○○之2600
    萬元借款債權及票款請求權中之 500萬元債權讓與伊，並謂
    該分配書正本為甲○○持有。上訴人甲○○對該分配書之字
    跡為黃煥成字跡乙節不爭執，但否認持有該分配書正本及分
    配書影本與正本相符，且該分配書無從證明黃煥成將對甲○
    ○之債權讓與丙○○等語。
    查上訴人丙○○未舉證證明系爭債權分配書正本為甲○○持
    有中，則其主張該分配書正本為甲○○持有乙節，即難認為
    真正，況衡諸情理，債權人焉會將債權證明原本交債務人而
    不由債權人自行保管？。又該分配書影本僅載明：「2600萬
    元分給與左列子女請照辦，黃女容、富琴、春香、春媛、春
    月、美玉、愛玉各300萬，丙○○0000000元、計00000000元
    ，每張支票指名各受款人」等字樣，並未記載債務人為何人
    ，上訴人丙○○亦自承甲○○未依該分配書所載「每張支票
    指名各受款人」簽發票據，是自無從以該分配書影本認黃煥
    成將其對甲○○之2600萬元債權中之 500萬元債權讓與丙○
    ○。
３、上訴人丙○○於原審提出91. 5.22黃女容、黃富琴、黃春香
    、黃春媛、黃可依具名之手扎乙紙（見原審卷第17頁），其
    內容略謂「一、爸爸留下的現金部分及利息，除應扣除稅款
    及訴訟官司費用外應分配各兄妹。二、父親生前交待女兒每
    人各分得現金新台幣參佰萬元，務必兌現．．．」等語，是
    此手扎亦無從明黃煥成將其對甲○○之2600萬元債權，其中
    500萬元讓與丙○○。
４、證人黃可依於原審證稱「原證三（指簡易庭卷）部分是我父
    親拿給我的，筆跡是我父親寫的，何時製作的不清楚，原本
    在大哥甲○○處」（見原審卷第13頁）；「我陪父親去台大
    醫院看病，確定的日期不記得（大約在我母親過世的第二年
    的夏天），…父親有提到證物三（指簡易庭卷）這張正本在
    我大哥處，叫我影印影本給各姊妹，其上的筆跡確實是我父
    親親筆書寫的」（見原審卷第 134頁）。於本院證稱「另外
    我父親的2600萬元，我父親生前就分配給我們就是因為甲○
    ○不還錢給父親，所以父親就分配給我們女兒各 300萬元，
    二嫂 500萬元，父親叫我們自己向甲○○要。寫完的分配表
    原本是由父親叫乙○○交給甲○○，甲○○現在不拿出，」
    等語（見本院卷第 172頁）。而上訴人丙○○稱「在88.12.
    16日…，二天後（即88.12.18）早晨，父親在關西住處書房
    裡親手寫下上證二之分配表，…父親寫好後，要上訴人叫乙
    ○○進書房，父親親自將分配表正本交給乙○○，要他交付
    予被上訴人（甲○○），且交待要影印一份留存」（見本院
    卷第284、285頁）。是證人黃可依，與上訴人丙○○就黃煥
    成書寫分配表之時間所述不一，且黃可依或謂分配表係黃煥
    成交予伊，或謂父親稱正本在甲○○處，叫伊影印予各姊妹
    ，且黃可依亦為該分配表所載受分配之人，是自難以其證言
    認黃煥成確於生前將其對甲○○之2600萬元債權，其中500
    萬元債權讓與丙○○。
５、從而上訴人丙○○主張依債權讓與之法律關係請求上訴人甲
    ○○給付500萬元及利息，自無理由。
(二)、按票據上之權利，對支票發票人自發票日起算，一年間不行
    使，因時效而消滅。票據上之債權，雖依本法因時效或手續
    之欠缺而消滅，執票人對發票人或承兌人，於其所受利益之
    限度，得請求償還。票據法第22條第1項、第4項定有明文。
    上訴人丙○○提出之系爭甲○○簽發，89.3.20期，面額260
    0 萬元之支票乙紙，其上記載受款人黃煥成，並記載禁止背
    書轉讓（見原審卷第22頁），是持票人黃煥成不得將此票據
    權利轉讓丙○○或其他第三人，且黃煥成已於89年 3月14日
    死亡，黃煥成生前尚無從對發票人甲○○行使票據權利，自
    亦不得依票據法第22條第 4項規定對甲○○請求。黃煥成生
    前自無從將其對甲○○之利益償還請求權讓與丙○○。從而
    上訴人主張依票據關係及利益償還請求權法律關係請求甲○
    ○給付500萬元及利息，亦無理由。
五、綜上所述，上訴人乙○○、丙○○主張均無足取，乙○○請
    求甲○○給付0000000元（票款110萬及土地出售款0000000
    元及利息；上訴人丙○○請求甲○○給付 500萬元及利息，
    均無理由，不應准許，其等假執行之聲請應併予駁回。乃原
    審命上訴人甲○○給付乙○○ 122萬3356元及利息，並就該
    部分為假執行之宣告。上訴人甲○○上訴意旨指摘原判決此
    部分不當，求予廢棄改判為有理由，爰由本院將原判決此部
    分廢棄改判如主文第二項所示。上訴人乙○○、丙○○之請
    求不應准許部分，原審為上訴人乙○○、丙○○敗訴之判決
    ，核無違誤，上訴人乙○○、丙○○上訴，指摘原判決該部
    分不當，求予廢棄改判，為無理由，應駁回其上訴。上訴人
    乙○○、丙○○於本院追加依票據法第22條第 4項規定請求
    ，亦無理由，應予駁回。
六、本件事證已明，兩造其餘攻擊防禦方法，經核與本判決之結
    果不生影響，爰不一一論述。
七、據上論結，本件上訴人甲○○之上訴為有理由，上訴人乙○
    ○、丙○○之上訴及追加之訴，為無理由，依民事訴訟法第
    450條、第449條第1項、第78條、判決如主文。
中　　華　　民　　國　　94　　年　　7 　　月　　12　　日
                  民事第九庭    審判長法　官  吳景源
　　　　　　　　　　　      　　　　　法　官  連正義
              　　　　      　　　　　法　官  滕允潔
正本係照原本作成。
如不服本判決，應於收受送達後20日內向本院提出上訴書狀，其
未表明上訴理由者，應於提出上訴後20日內向本院補提理由書狀
（均須按他造當事人之人數附繕本）上訴時應提出委任律師或具
有律師資格之人之委任狀；委任有律師資格者，另應附具律師資
格證書及釋明委任人與受任人有民事訴訟法第466條之一第一項
但書或第二項（詳附註）所定關係之釋明文書影本。
中　　華　　民　　國　　94　　年　　7 　　月　　12　　日
　　　　　　　　　　　　　　　　　　　書記官  黃麗玲
附註：
民事訴訟法第四百六十六條之一（第一項、第二項）：
對於第二審判決上訴，上訴人應委任律師為訴訟代理人。但上訴
人或其他法定代理人具有律師資格者，不在此限。
上訴人之配偶、三親等內之血親、二親等內之姻親，或上訴人為
法人、中央或地方機關時，其所屬專任人員具有律師資格並經法
院認為適當者，亦得為第三審訴訟代理人。
